【裁判字號】    98,訴,362
【裁判日期】    981231
【裁判案由】    損害賠償
【裁判全文】
臺灣基隆地方法院民事判決               98年度訴字第362號
原      告  新光產物保險股份有限公司
法定代理人  甲○○
訴訟代理人  乙○○
            丙○○
被      告  丁○○
上列當事人間請求損害賠償事件，本院於中華民國98年12月21日
言詞辯論終結，判決如下：
    主  文
被告應給付原告新臺幣壹佰伍拾萬元，及自民國九十八年十月十
日起至清償日止，按年息百分之五計算之利息。
訴訟費用新臺幣壹萬伍仟捌佰伍拾元由被告負擔。
    事實及理由要領
一、原告起訴主張：被告於民國（下同）94年10月21日約下午22
    時55分於飲用酒類後，駕駛訴外人陳賴美英所有而由原告承
    保強制汽車責任保險之車號GS-7586自用小客車（下稱系爭
    車輛），行經台北縣石門鄉臺二線31.85公里處，因駕駛失
    控、車速過快而發生事故（下稱本件事故），致車上乘客即
    訴外人潘煥翰當場死亡，業經臺灣士林地方法院96年度交易
    字第42號、臺灣高等法院97年度交上易字第320號刑事判決
    確定。原告業理賠訴外人潘煥翰父母各新臺幣（下同）75萬
    元，合計150萬元，經查本件事故發生當時，被告之呼氣酒
    精濃度高達每公升0.82毫升，依強制汽車責任保險法第29條
    第1項第1款之規定，被保險人飲用酒類或其他類似物後駕駛
    汽車，其吐氣或血液中所含酒精濃度過道路交通管理法規規
    定之標準，致被保險汽車發生汽車交通事故者，保險人依規
    定給付保險金後，得在給付金額範圍內，代位行使請求權人
    向被保險人之請求權。本件事故既因被告酒後駕車肇事，自
    應依上開規定負賠償責任，為此提起本件訴訟等語，並聲明
    ：被告應給付原告150萬元及自起訴狀繕本送達翌日起清償
    日止，按年息5％計算之利息。
二、被告則請求駁回原告之訴並答辯略以：
  (一)依民事訴訟法第277條規定以及最高法院38年度穗上字第87
    號判例意旨，民事法院判斷事實真偽，應斟酌全辯論意旨，
    及調查證據所得結果，認定事實不受刑事判決之拘束。
  (二)關於系爭車輛左前車門之棉絮非能作為被告為系爭車輛駕駛
    人之推論，前經刑事警察局進行鑑定，然刑事警察局之鑑定
    結果顯示左前車門之棉絮無法確定其產生之時點及原因，而
    被告與該勾到棉絮位置接觸之時間點包括「被告準備開車前
    往快炒店之前、「抵達快炒店下車後」、「離開快炒店而準
    備上車前」等。
  (三)關於系爭車輛左照後鏡之血跡非能作為被告為系爭車輛駕駛
    人之推論，以車禍之車輛內三人之傷勢觀之，三人之傷口均
    極為嚴重，甚至血肉模糊，血跡斑斑，如此嚴重的傷勢，配
    合車輛高速的翻轉，血跡隨機的噴濺，非不可能，因此倘若
    左照後鏡的血跡確為被告所有，是否係被告從後座拋出在車
    輛翻轉中血跡噴濺至左照後鏡處亦屬可能，否則若被告係從
    駕，駛座拋出，則撞擊如此嚴重、血跡流量如此之高，血跡
    豈有可能僅有「一丁點」之極少微量留在照後鏡上?尤其該
    血跡均非有噴射及飛濺之狀態，是否為人員自內部向外拋出
    而留存即非無疑。
  (四)況且由經驗法則，發生車禍之車輛是否為被告所駕駛，實非
    無疑，證人黃鴻銘於臺灣士林地方法院96年度交易字第42號
    案件審理時，於96年3月20日審理庭中證稱：「（辯護人問:
    他們在快炒店要離開的時候，你有無建議何人開車?）我建
    議潘煥翰開車，因為他才剛來，沒有喝多少酒，比較清醒，
    所以我建議他開車。」、「（辯護人問:你是向何人建議?）
    我是向所有人建議，在場所有人都有聽到。」、「（辯護人
    問:你講完以後，潘煥翰、陳均諱有何反應?）潘煥翰、陳均
    諱都同意我的建議，他們都說好。」，可知被告與訴外人潘
    煥翰離開快炒店時，證人黃鴻銘乃建議由訴外人潘煥翰開車
    ，且被告與訴外人潘煥翰都同意此項建議，雖證人黃鴻銘並
    未看到係由何人駕車，然由經驗法則可知，目前取締酒後駕
    車之情形甚為常見，推由飲酒較少之人開車亦符合一般經驗
    法則，尤其在他人建議由飲酒較少之開車時，同行之人均同
    意該項建議時，依經驗法則，亦當係由該飲酒較少之人開車
    。
三、經查，原告主張系爭車號GS-7586自用小客車之車輛為訴外
    人陳賴美英所有而由原告承保強制汽車責任保險，於94年10
    月21日發生本件事故致訴外人潘煥翰死亡，原告於98年6月4
    日依強制汽車責任保險法規定給付訴外人王碧雲及潘建榮即
    訴外人潘煥翰父母各75萬元，合計150萬元之事實，有原告
    提出之保單資料查詢單、道路交通事故現場圖、臺灣士林地
    方法院96年度交易字第42號、臺灣高等法院97年度交上易字
    第320號刑事判決、強制汽車責任保險領款收據暨同意書等
    件為證，且為被告所不爭執，當信為真實。
四、按當事人主張有利於己之事實者，就其事實有舉證之責任，
    民事訴訟法第277條固有明文，又原告對於自己主張之事實
    已盡證明之責後，被告對其主張，如抗辯其不實並提出反對
    之主張者，則被告對其反對之主張，亦應負證明之責，此為
    舉證責任分擔之原則，最高法院18年上字第2855號判例意旨
    參照。經查，系爭車輛發生本件事故後前方擋風玻璃未破、
    前車門左右兩片均有開啟現象、後車門均未開、後方擋風玻
    璃已破碎、有一衣物棉絮勾在左後車門的外面金屬條前端護
    套上、又左後視鏡、後擋風玻璃上方、方向盤、左前車窗框
    均採到血跡點；而經鑑定結果，血跡點除在方向盤、左前車
    窗框部分未檢出DNA量外，其在左後視鏡的血跡與被告丁○
    ○的型別相同，在後擋風玻璃框上方血跡與訴外人潘煥翰的
    型別相同，有採證現場照片以及內政部警政署刑事警察局94
    年12月29日刑醫字第0940116376號鑑驗書、96年10月25日刑
    醫字第0960152105號函附於臺灣士林地方法院檢察署94年度
    相字第721號卷宗可稽；又勾在左後車門外面金屬條前端護
    套上的棉絮與被告當日所穿著長袖深色上衣之深黑紫色紗線
    之黑紫色纖維、深綠色纖維、及綠色紗線相似，亦有內政部
    警政署刑事警察局94年12月21日刑鑑字第0940165929號鑑定
    書附於前開94年度相字第721號卷宗可憑，且為被告於臺灣
    士林地方法院96年度交易字第42號案件97年6月3日審理庭中
    當庭自承；是以，堪認被告為本件事故發生時系爭車輛之駕
    駛人。雖被告辯稱本件事故發生後之刑事鑑定多有不合之處
    ，事故發生時系爭車輛之駕駛人係訴外人潘煥翰而非被告云
    云，則揆諸上開最高法院判決意旨，被告對其所辯自應負證
    明之責，惟被告始終無提出其他證據以證明之，復經本院於
    98年12月21日言詞辯論期日當庭詢問被告就本件事故之刑事
    鑑定，究該找何機構鑑定為當，被告亦當庭表示若無法鑑定
    ，就無須再鑑定等語（詳見本院98年12月21日言詞辯論筆錄
    ），又被告雖提出證人黃鴻銘於臺灣士林地方法院96年度交
    易字第42號案件審理時，於96年3月20日審理庭之證詞以為
    證明，然觀諸該證詞內容亦僅為建議之語，證人黃鴻銘並無
    親見系爭車輛駕駛人係訴外人潘煥翰而非被告，此亦為被告
    所自陳，是以，被告所辯實難採信。
五、再按強制汽車責任保險法所稱被保險人，指經保險人承保之
    要保人及經該要保人同意使用或管理被保險汽車之人；被保
    險人飲用酒類或其他類似物後駕駛汽車，其吐氣或血液中所
    含酒精濃度過道路交通管理法規規定之標準，致被保險汽車
    發生汽車交通事故者，被保險人仍應依本法規定負保險給付
    之責；但得在給付金額範圍內，代位行使請求權人對被保險
    人之請求權；強制汽車責任保險法第9條第2項、第29條第1
    項第1款分別定有明文。又汽車駕駛人飲用酒類或其他類似
    物後其吐氣所含酒精濃度超過每公升0.25毫克或血液中酒精
    濃度超過百分之0.05以上者，不得駕車，道路交通安全規則
    第114條第2款定有明文。經查，系爭車輛雖為訴外人陳賴美
    英即被告母親所有，惟被告於本院言詞辯論期日當庭自陳
    本件事故發生時被告係經過訴外人陳賴美英同意而使用系爭
    車輛，有本院98年11月17日言詞辯論筆錄在卷可按，而系爭
    車輛向原告投保強制汽車責任保險，業如前述，則依上開法
    律規定，被告即為強制汽車責任保險法所規範之被保險人。
    又本件事故發生時被告血液中所含之酒精濃度高達164mg/dl
    （換算呼氣所含酒精濃度為每公升0.82毫克），有長庚紀念
    醫院臨床病理檢驗報告單附於臺灣士林地方法院96年度交易
    字第42號卷宗可憑，已遠超過上開道路交通安全規則第114
    條第2款之標準。是以，被告飲用酒類，其血液中所含酒精
    濃度已超過道路交通管理法規規定之標準，而駕駛系爭車輛
    致發生本件事故，致訴外人潘煥翰死亡，而原告業於98年6
    月4日依強制汽車責任保險法規定給付訴外人王碧雲及潘建
    榮即訴外人潘煥翰父母各75萬元，合計150萬元，業如上述
    ；從而，原告依強制汽車責任保險法第29條第1項第1款規定
    代位行使請求權人即訴外人潘煥翰父母對被保險人即被告之
    請求權，堪以認定。
六、綜上所述，原告依強制汽車責任保險之法律關係，請求被告
    給付150萬元，及自起訴狀繕本送達之翌日即98年10月10日
    起至清償日止，按年息5％計算之利息，為有理由，應予准
    許。
七、本件原告未聲請假執行，則被告聲明願供擔保免為假執行，
    即無必要，併此敘明。
八、據上論結，本件原告之訴為有理由，依民事訴訟法第78條，
    判決如主文。
中    華    民    國    98    年    12    月    31    日
                  民事庭法  官  蔡聰明
以上正本係照原本作成。
對於本件判決如有不服，應於收受送達後20日內向本院提出上訴
書狀，敘述上訴之理由，上訴於臺灣高等法院。
中    華    民    國    98    年    12    月    31    日
                        書記官  詹小瑤

司法院資訊處製作；財團法人民間司法改革基金會備份。
